臺灣屏東地方法院屏東簡易庭小額民事判決
　　　　　　　　　　　　　　　　　　110年度屏小字第512號
原　　　告　孫春南　
訴訟代理人　孫樹隆　
被　　　告　孫呂玉雲
訴訟代理人　孫清吉　
上列當事人間請求給付補償金事件，本院於民國110年11月23日
言詞辯論終結，判決如下：
    主  文
一、被告應自110年8月1日起按年給付原告新臺幣（下同）3,413
    元，及自民國110年9月10日起至清償日止，按年息百分之5
    計算之利息。
二、原告其餘之訴駁回。
三、訴訟費用1,000元由被告負擔600元，餘由原告負擔。
四、本判決原告勝訴部分得假執行。
    事實及理由
一、原告主張：坐落屏東縣○○鄉○○段00000地號土地（下稱
    700-1號土地）為原告所有，同段702地號（下稱702號土地
    ）為被告所有。兩造就被告所有702號土地對原告所有700
    -1號土地如本院109年簡上字第91號確認通行權事件（下稱
    系爭前案）和解筆錄所和解如附圖所示編號700-1（1）部分
    面積395.03平方公尺（下稱系爭通行範圍）應容認被告通行
    之，故原告請求被告給付上述使用面積內之土地補償金給原
    告，被告是自110年8月1日開始通行700-1號土地，故請求按
    申報地價10％計算之補償金新台幣（下同）5,688元等語，
    並聲明：被告應按年給付原告5,688元及自110年8月1日起至
    清償日止，按年息5％計算之利息。
二、被告則以：當初被告之先生與原告就700-1號土地上系爭通
    行範圍有約定通行契約，原告應該無償供被告通行，被告無
    需支付任何補償金等語置辯，並聲明：駁回原告之訴。
三、得心證之理由：
  ㈠按土地因與公路無適宜之聯絡，致不能為通常使用時，除因
    土地所有人之任意行為所生者外，土地所有人得通行周圍地
    以至公路。前項情形，有通行權人應於通行必要之範圍內，
    擇其周圍地損害最少之處所及方法為之；對於通行地因此所
    受之損害，並應支付償金。民法第787條定有明文。
  ㈡經查：本院109年簡上字第91號確認通行權事件之系爭前案
    中，兩造所成立之和解筆錄所和解內容為：如附圖所示編號
    700-1（1）部分面積395.03平方公尺之系爭通行範圍應容認
    被告通行之，而被告也自承今年（110年）8月開始通行之，
    目前是沒有通行，但將來打算繼續使用系爭通行範圍等語（
    見本院卷第118頁），而關於系爭通行範圍早於83年6月14日
    已經約定供作通行之用途，當時原告與其兄弟孫慶宗即被告
    之配偶約定留寬12台尺為通路，雙方地主共同使用等情，有
    該約定契約書在卷可參（見本院卷第55頁），此見之於契約
    書第2條約款，惟該契約書之約定並無說明上述通行範圍究
    竟是「有償使用」或是「無償使用」；又700-1號土地與702
    號二筆土地也無分割自同一筆土地而成為袋地之情形，有各
    該二筆土地歷年土地登記謄本可參（見系爭前案一審卷即本
    院108年屏簡字第464號卷第111至132頁），被告抗辯700-1
    號土地可無償通行一節，並無依據。
  ㈢按城市地方房屋之租金，以不超過土地及其建築物申報總價
    年息10％為限；土地法第97條第1項定有明文。所謂土地價
    額係指法定地價而言，土地所有權人依土地法所申報之地價
    ，為法定地價；公有土地，以各該宗土地之公告地價為申報
    地價，免予申報，土地法施行法第25條、土地法第148條及
    平均地權條例施行細則第21條分別有明文規定。而此於通行
    土地性質上相類似而可為補償金使用參酌之基準。而查，原
    告所有之700-1號土地現為農業使用，而土地租金之數額，
    除以土地申報地價為基礎外，尚須斟酌土地之位置、工商業
    繁榮之程度、使用人利用土地之經濟價值及所受利益等，以
    為決定，並非必達申報總地價年息10％之最高額。查被告使
    用700-1號土地之通行面積共計395.03平方公尺，而該筆土
    地位處鹽埔鄉鄉村郊區，目前做農業使用，700-1號可臨接
    鹽埔鄉德二街之道路，交通尚屬便利，被告利用700-1號土
    地係供作其702號土地農業耕作時通行對外道路之用等情，
    為兩造所不爭執（見本院卷第118頁）。本院審酌本件土地
    所在位置、四鄰繁榮程度、被告利用700-1號土地之經濟價
    值及所受利益等情，因認原告主張應按本件土地申報地價依
    年息百分之10計算為過高，而應按6％計算使用補償金，尚
    稱允當。而700-1號土地109年1月之申報地價為每平方公尺
    144元，有土地登記謄本可稽（見本院卷第39頁），是計算
    被告通行700-1號土地面積395.03平方公尺，應按年給付原
    告3,413元之補償金（計算式：395.03×144×6％＝3,413元
    ）。
  ㈣又給付無確定期限者，債務人於債權人得請求給付時，經其
    催告而未為給付，自受催告時起，負遲延責任。其經債權人
    起訴而送達訴狀，或依督促程序送達支付命令，或為其他相
    類之行為者，與催告有同一之效力；遲延之債務，以支付金
    錢為標的者，債權人得請求依法定利率計算之遲延利息；應
    付利息之債務，其利率未經約定，亦無法律可據者，週年利
    率為百分之5，民法第229條第2項、第233條第1項前段及第
    203條分別定有明文。經查，原告本件土地使用補償金並未
    約定清償期限，110年8月1日之時應履行金額尚未確定亦未
    曾催告履行過，故原告應於本件起訴狀送達被告請求履行給
    付補償金後，被告仍未履行時才發生遲延責任，而被告至今
    尚未給付，故應自起訴狀繕本送達被告之翌日才起算遲延責
    任，從而，原告請求被告給付前揭3,413元，應自起訴狀繕
    本送達（於110年8月30日寄存送達，見本院卷第33頁送達證
    書，應於10日即110年9月9日生效）翌日即110年9月10日起
    至清償日止，按年息百分之5計算之利息，即屬有據。，超
    過此範圍之請求即屬無據。
  ㈤綜上所述，原告依據袋地通行權使用土地給付補償金之法律
    關係，請求被告自110年8月1日起按年給付土地使用補償金
    3,413元，及自110年9月10日起至清償日止，按年息5％計算
    之利息，為有理由，應予准許。逾此部分之請求為無理由，
    應予駁回。
四、本件原告勝訴部分係就民事訴訟法第436條之20規定適用小
    額訴訟程序所為被告敗訴之判決，爰依職權宣告原告勝訴部
    分得假執行。並依同法第436條之19規定確定訴訟費用1,000
    元由被告負擔600元，餘由原告負擔。
中    華    民    國   110    年    12    月    7     日
                      屏東簡易庭  法  官  潘  快
以上為正本，係照原本作成。
如不服本判決，應於判決送達後20日內，以判決違背法令為理由
，向本院提出上訴狀並表明上訴理由（上訴理由應表明：一、原
判決所違背之法令及其具體內容；二、依訴訟資料可認為原判決
有違背法令之具體事實），如未表明上訴理由者，應於上訴後20
日內向本院提出上訴理由書。如委任律師提起上訴者，應一併繳
納上訴審裁判費。
中    華    民    國   110    年    12    月    7     日
                                  書記官  鍾嘉芸